臺灣高等法院民事判決　九十二年度重上字第五一三號
　　上　訴　人　　乙○○
　　訴訟代理人　　蔡奮鯨律師
　　被上訴人　　　甲○○
　　訴訟代理人　　吳信穎律師
當事人間請求返還投資金事件，上訴人對於民國九十二年六月二十四日台灣台北地方
法院九十二年度重訴字第四○號第一審判決提起上訴，本院於九十二年十二月二十三
日言詞辯論終結，判決如下：
    主    文
上訴駁回。
第二審訴訟費用由上訴人負擔。
    事    實
甲、上訴人方面：
一、聲明：
  (一)原判決廢棄。
  (二)被上訴人應給付上訴人新台幣（以下同）陸佰萬元及自民國九十一年九月二十九
    日起至清償日止，按年息百分之五計算之利息。
  (三)請准供擔保宣告假執行。
二、陳述：除與原判決記載相同者，茲引用之外，補稱：
  (一)上訴人於九十一年九月間發出存證信函促被上訴人儘速辦理買回事宜，被上訴人
    並於收到存證信函後至九如實業股份有限公司辦公室與九如公司財務副理洪國萍
    洽商如何買回事宜，則上訴人確已於期限內行使買回權，否則被上訴人大可不予
    理會存證信函，更無庸前來商討買回事宜。
  (二)證人洪國萍證稱被上訴人因手邊無現金，曾提出其所營全球餐飲公司股票折抵，
    但洪國萍仍要求其需先支付部分現金等語，足見上訴人業已於期限內行使權利，
    至少在與洪國萍洽談買回事宜時亦已允諾買回，僅價金如何支付而已。
三、證據：援用第一審所提證據，並聲請訊問證人洪國萍。
乙、被上訴人方面：
一、聲明：駁回上訴。
二、陳述：除與原判決記載相同者，茲引用之外，補稱：證人洪國萍於原審並未提到
    聽到被上訴人說買回之事。而被上訴人有先和林隆士談，林隆士要被上訴人買回
    ，被上訴人並未答應林隆士要買回展薪科技之股票。
三、證據：援用第一審所提證據。
    理    由
一、本件上訴人起訴主張：被上訴人於八十九年五月二十六日書立切結書，承諾願以
    六百萬元價金收購上訴人先前投資展薪公司股份，上訴人於九十一年九月二十日
    以存證信函要求被上訴人依約收購該公司股份並給付上訴人六百萬元，其仍拒絕
    履行，為此依切結書請求被上訴人給付六百萬元及自九十一年九月二十九日起至
    清償日止按年息百分之五計算利息之判決。
二、被上訴人則以：上開切結書約定因被上訴人建議上訴人投資展薪科技有限公司新
    台幣六百萬元正，至八十九年十二月三十一日如上訴人不願投資該公司，被上訴
    人願以原價收購，為附有至八十九年十二月三十一日止之終期之期限，於九十年
    一月一日以後切結書被上訴人收購展薪公司股份之約定已失其效力，上訴人之請
    求無據等語，資為抗辯。
三、按附終期之法律行為，於期限屆滿時，失其效力。民法第一百零二條第二項定有
    明文。上訴人主張依據切結書之約定，被上訴人應以六百萬元買回上訴人之展薪
    公司股份，惟為上訴人所否認，並以前開情詞置辯，本件首應審究者厥為系爭切
    結書約定之事項為何？又該約定是否為附終期期限之法律行為？
  (一)查上開切結書載：「茲建議乙○○女士投資展薪科技有限公司新台幣陸佰萬元正
    ，至八十九年十二月三十一日，如乙○○女士不投資該公司，本人願以原價收購
    ，恐口無憑，特立此據。　甲○○八九．五．二六」等語（見原審卷第十頁），
    上訴人於原審到庭亦陳稱：因為雙方是朋友，被上訴人要伊投資，伊無法下決定
    ，如果被上訴人附買回，伊才同意投資，被上訴人才寫切結書等語，堪認系爭切
    結書係因被上訴人勸誘上訴人投資展薪公司，上訴人因擔心投資風險，乃要求至
    八十九年十二月三十一日，如上訴人不願再投資，被上訴人則應以原價收購，而
    展薪公司為有限公司，上訴人投資該公司實為入股行為，被上訴人收購即屬有限
    公司股東股份之買賣，亦即被上訴人承諾至八十九年十二月三十一日止，如上訴
    人欲轉讓該公司股份，則被上訴人願以原價買受之約定。
  (二)次查，系爭切結書附有至八十九年十二月三十一日如上訴人不投資展薪公司被上
    訴人願以原價收購等語，核其性質應屬被上訴人買受上訴人之該股份附有終期期
    限，揆諸民法第一百零二條附終期之法律行於其期限屆滿時失其效力規定，則本
    件切結書約定被上訴人應買受上訴人股份之效力於上開期限屆至，如上訴人仍未
    請求被上訴人買受其股份，該約定即失其效力。
四、上訴人主張其於八十九年十二月三十一日期限屆至前曾向被上訴人提出買受之請
    求，被上訴人並於九十一年九月間與上訴人達成口頭約定，被上訴人復承諾買回
    云云，惟為被上訴人否認，證人洪國萍於原法院審理中雖證稱：八十九年上訴人
    有電話通知被上訴人買回股份，但被上訴人均未買回，上訴人才要證人發存證信
    函要被上訴人買回（見原審九十二年五月二十六日言詞辯論筆錄）等語。惟查，
    證人洪國萍於原審證述上訴人要伊發存證信函給被上訴人時，有拿切結書給證人
    看（見原審卷第三五頁筆錄），則若上訴人確有於八十九年十二月三十一日前請
    求被上訴人買受其於展薪公司之股份，則其於九十一年九月二十日所發之存證信
    函，應會載明被上訴人於八十九年十二月三十一日前有請求被上訴人買受系爭股
    份之意旨，惟查該存證信函僅載明上訴人可依雙方所簽立之切結書（如附件）請
    求被上訴人依原價收購其投資展薪科技之股份，又「日前」被上訴人口頭答應願
    收購此股份，但截至目前被上訴人未依約履行承諾等情（見原審卷第十一頁），
    且證人洪國萍於原審亦證述未親耳聽到八十九年間上訴人有打電話通知被上訴人
    等情（見原審卷第四八頁筆錄），此外上訴人復未舉證證明上訴人已於八十九年
    十二月三十一日前已請求被上訴人買受其所有展薪公司之股份，則被上訴人承諾
    於八十九年十二月三十一日買受上訴人股份之約定，自因終期期限屆至而失其效
    力，上訴人據此請求被上訴人買回股份，並無理由，應予駁回。
五、上訴人另主張: 上訴人於九十一年九月間發出存證信函促被上訴人儘速辦理買回
    事宜，被上訴人並於收到存證信函後至九如實業股份有限公司辦公室與九如公司
    財務副理洪國萍洽商如何買回事宜，則上訴人確已於期限內行使買回權，否則被
    上訴人大可不予理會存證信函，更無庸前來商討買回事宜云云。惟查上訴人既未
    在八十九年十二月三十一日以前請求被上訴人買受其所有之展薪公司之股份，縱
    被上訴人於九十一年九月間，接獲上訴人之存證信函後，有至洪國萍處洽談買受
    上訴人股票事，被上訴人有說要買回上訴人之股份，但因前述切結書之承諾已失
    其效力，被上訴人嗣後之表示欲買受上訴人之股份，僅能視為被上訴人之新要約
    ，並不能據以推論上訴人有於八十九年十二月三十一日前請求被上訴人買受該股
    份，上訴人之抗辯並無理由。況證人洪國萍於本院準備程序審理時證稱：「當時
    被上訴人有說要買回，但他沒有現金，他有說他有一家全球餐飲公司，他願意把
    他讓出來，我要他拿財務報表給我看，但都沒有下文。」「乙○○女士表示他另
    外有一家全球餐飲可以讓出來，他雖然有口頭說大概情況，但我說必須要查證。
    」（見本院卷第三一頁），縱認被上訴人有新要約，但因上訴人要查證全球餐飲
    公司之財務狀況，而未予承諾，兩造並未另成立買賣契約。
六、綜上所述，上訴人依據切結書之約定請求被上訴人給付六百萬元價款，為無理由
    ，不應准許。其假執行之聲請亦失所附麗，應併予駁回。原審為上訴人敗訴之判
    決，及駁回其假執行之聲請，並無不合。上訴意旨指摘原判決不當，求予廢棄改
    判，為無理由，應予駁回。
七、據上論結，本件上訴為無理由，依民事訴訟法第四百四十九條第一項、第七十八
    條，判決如主文。
中　　　華　　　民　　　國　　九十三　　年　　   一　　 月　　　六　　　日
                                    民事第十七庭
                                        審判長法  官　許  文  章
                                              法　官　吳　謀　焰
                                              法　官　游　婷　麟
正本係照原本作成。
如不服本判決，應於收受送達後二十日內向本院提出上訴書狀，其未表明上訴理由者
，應於提出上訴後二十日內向本院補提理由書狀（均須按他造當事人之人數附繕本）
上訴時應提出委任律師或具有律師資格之人之委任狀；委任有律師資格者，另應附具
律師資格證書及釋明委任人與受任人有民事訴訟法第四百六十六條之一第一項但書或
第二項（詳附註）所定關係之釋明文書影本。
中　　　華　　　民　　　國　　九十三　　年　　　一　　　月　　　六　　　日
　　　　　　　　　　　　　　　　　　　　　　　書記官　林　初　枝
附註：
民事訴訟法第四百六十六條之一（第一項、第二項）：
對於第二審判決上訴，上訴人應委任律師為訴訟代理人。但上訴人或其他法定代理人
具有律師資格者，不在此限。
上訴人之配偶、三親等內之血親、二親等內之姻親，或上訴人為法人、中央或地方機
關時，其所屬專任人員具有律師資格並經法院認為適當者，亦得為第三審訴訟代理人
。
